臺灣高雄地方法院民事判決　　　　　　　95年度訴字第3745號
原　　　告　高雄市農會
法定代理人　乙○○
訴訟代理人　甲○○
被　　　告　周易昌即周明陽）.
　　　　　　周沛滋即周秀玲）.
　　　　　　丙○○
上當事人間請求清償借款事件，經本院於民國96年1 月10日言詞
辯論終結，判決如下：
    主      文
被告應連帶給付原告新臺幣貳佰壹拾貳萬壹仟元，及自民國九十
四年十二月十三日起至清償日止，如其逾期六個月以內者，逾期
本金按年息八點一六五三計算之利息，逾期利息則按年息八點一
六五三計算之違約金，逾期超過六個月者，超過六個月部分，逾
期本金按年息八點九○七六計算之利息，逾期利息則按年息八點
九○七六計算之違約金。
訴訟費用由被告連帶負擔。
    事實及理由
一、本件被告周易昌、周沛滋均經合法通知，無正當理由而未於
    言詞辯論期日到場，均核無民事訴訟法第386 條各款所列情
    形，爰依原告之聲請，由其一造辯論而為判決。
二、按訴狀送達後，原告不得將原訴變更或追加他訴。但請求之
    基礎事實同一、擴張或減縮應受判決事項之聲明者，不在此
    限，民事訴訟法第255 條第1 項第2 款、第3 款分別定有明
    文。而所謂請求之基礎事實同一，係指變更或追加之訴與原
    訴之原因事實，有其社會事實上之共通性及關聯性，而就原
    請求所主張之事實及證據資料，於變更或追加之訴得加以利
    用，且無害於他造當事人程序權之保障，俾符訴訟經濟者稱
    之。本件原告依其與被告丙○○簽訂之農業發展基金貸款約
    定書，主張丙○○對於被告周易昌積欠原告之債務，應負連
    帶責任，而起訴請求丙○○給付新臺幣（下同）2,121,000
    元及利息、違約金，嗣於本院民國95年12月6 日言詞辯論期
    日，追加周易昌、周沛滋為被告，並追加請求被告丙○○、
    周易昌、周沛滋為連帶給付（見本院卷第49頁、第53頁），
    因原告起訴與事後追加之請求，均係基於周易昌未依兩造間
    消費借貸契約償還分期本息之同一原因事實，具有社會共通
    性及關聯性，且原告起訴時主張之事實及證據資料，於追加
    之訴均得加以利用，並無礙於被告之程序保障，其追加之訴
    與原起訴請求之基礎事實應屬同一，揆諸前開說明，自應准
    之。另原告起訴請求主張之利息與違約金，雖先後於附表所
    示之時間為如附表所示之主張，因均屬擴張或減縮應受判決
    事項之聲明，亦應准許之。
三、原告起訴主張：被告周易昌於89年12月13日，邀同被告周沛
    滋及丙○○為連帶保證人，向原告借款270 萬元，周易昌與
    原告簽訂農業發展基金貸款借據，約定借款期限自89年12月
    13日起至99年12月13日止，每期6 個月，共分20期攤還，第
    1 期至第6 期只付利息不還本金，第7 期至第20期按期平均
    攤還本金，利息按中央銀行農金會或行政院農業委員會規定
    之年息5.25% 計算，該核定之利率調整時，隨同調整，如未
    按期繳款時，視為借款全部到期，其逾期在6 個月以內者，
    逾期本金部分改按中國農民銀行基本放款利率加10% 計息，
    逾期利息部分按中國農民銀行基本放款利率加10% 計收違約
    金，逾期超過6 個月者，逾期本金部分改按中國農民銀行基
    本放款利率加20% 計息，逾期利息部分按中國農民銀行基本
    放款利率20% 計收違約金。詎周易昌借款後，自95年12月13
    日起即拒不繳款，尚欠本金2,121,000 元未清償，當時中國
    農民銀行之基本放款利率為7.423%，周沛滋及丙○○均係連
    帶保證人，就系爭借款自應負連帶清償責任等情，爰依消費
    借貸及連帶保證之法律關係，求為判決如主文第1 項所示。
四、被告丙○○則以：周易昌確曾向原告借貸270 萬元，且自95
    年12月13日起即拒不繳款，尚欠本金2,121,000 元未清償，
    其則為該借款之連帶保證人，惟原告應先向主債務人即周易
    昌之財產求償，求償不足部分，始得向其求償等語，求為判
    決駁回原告之訴。另被告周易昌、周沛滋均未於言詞辯論期
    日到場，亦均未提出書狀作任何聲明或陳述。
五、按稱消費借貸者，謂當事人一方移轉金錢或其他代替物之所
    有權於他方，而約定他方以種類、品質、數量相同之物返還
    之契約；借用人應於約定期限內，返還與借用物種類、品質
    、數量相同之物；遲延之債務，以支付金錢為標的者，債權
    人得請求依法定利率計算之遲延利息。但約定利率較高者，
    仍從其約定利率；當事人得約定債務人於債務不履行時，應
    支付違約金，民法第474 條第1 項、第478 條前段、第233
    條第1 項及第250 條第1 項分別定有明文。又保證債務之所
    謂連帶，係指保證人與主債務人負同一債務，對於債權人各
    負全部給付之責任者而言，此觀諸民法第272 條第1 項規定
    連帶債務之文義即明（最高法院45 年 臺上字第1426號判例
    可資參照）。
六、經查：
  (一)本件原告主張之前揭事實，為丙○○所不爭（見本院卷第51
    頁），而周易昌、周沛滋均於相當時期受合法通知，並未於
    言詞辯論期日到場，復未提出準備書狀爭執，且有原告提出
    之農業發展基金貸款約定書3 份、高雄市農會活期儲蓄存款
    存款條2 份，以及農業發展基金貸款借據、加強辦理政策性
    農業專案貸款文宣、合作金庫銀行存放款利率網路資料、高
    雄市農會放款明細資料查詢表、原告基本放款利率變動表、
    合作金庫銀行高雄分行95年12月28日函各1 份為證，堪認原
    告之主張為真實。
  (二)至丙○○辯稱：原告不應向連帶保證人求償，而應先向主債
    務人即周易昌求償，求償不足時，始得對其求償等語。因所
    謂連帶保證，係指保證人與主債務人負同一債務，對於債權
    人各負全部給付之責任，已如前述，而丙○○既為系爭借款
    之連帶保證人，而應與主債務人對債權人各負全部給付之責
    ，自無主張先訴抗辯之餘地，故丙○○上開所辯，要無可採
    。
  (三)綜上所述，周易昌為系爭債務之借款人，因未依約清償本息
    ，依其與原告間之約定，全部債務視為到期，而尚欠上述本
    金、利息、違約金未予清償；周沛滋、丙○○均為本件借款
    之連帶保證人，依前開規定，應負連帶清償責任。從而，原
    告依消費借貸及連帶保證契約之法律關係，請求被告連帶給
    付如主文第1 項所示金額、利息及違約金，洵屬有據，應予
    准許。
七、據上結論，本件原告之訴為有理由，依民事訴訟法第385 條
    第1 項前段、第85條第2 項，判決如主文。
中　　華　　民　　國　　96　　年　　1 　　月　　24　　日
                  民事第六庭  審判長法  官  謝靜雯
                                    法  官  鄭詠仁
                                    法　官　高增泓
上為正本係照原本作成。
如不服本判決，應於送達後20日內，向本院提出上訴狀並表明上
訴理由，如於本判決宣示後送達前提起上訴者，應於判決送達後
10日內補提上訴理由書（須附本）。
中　　華　　民　　國　　96　　年　　1 　　月　　24　　日
                                    書記官　王敏東
附表
┌──┬──────┬──────────────┬─────┐
│編號│  主張日期  │    請求利息與違約金內容    │  備  註  │
├──┼──────┼──────────────┼─────┤
│一  │94年7 月17日│自94年12月13日起至清償日止按│見本院卷第│
│    │聲請支付命令│年息8.407%計算之利息，以及自│2 至3 頁  │
│    │狀          │94年12月13日起至清償日止，如│          │
│    │            │逾期6 個月以內改按上開利率加│          │
│    │            │10% 計收違約金，逾期超過6 個│          │
│    │            │月者，改按上開利率加20% 計收│          │
│    │            │違約金。                    │          │
├──┼──────┼──────────────┼─────┤
│二  │95年10月24日│自94年12月13日起至清償日止，│見本院卷第│
│    │民事準備書狀│如逾期6 個月以內者，逾期本金│30頁、第48│
│    │、本院95年12│按年息8.5074% 計算利息，逾期│至49頁    │
│    │月6 日言詞辯│利息按年息8.5074% 計收違約金│          │
│    │論期日      │，逾期過6 個月者，逾期本金按│          │
│    │            │年息9.75% 計算利息，逾期利息│          │
│    │            │按年息9.75% 計收違約金。    │          │
├──┼──────┼──────────────┼─────┤
│三  │96年1 月10日│自94年12月13日起至清償日止，│見本院卷第│
│    │言詞辯論期日│如其逾期6 個月以內者，逾期本│70頁      │
│    │            │金按年息8.1653% 計算利息，逾│          │
│    │            │期利息按年息8.1653% 計算違約│          │
│    │            │金，逾期過6 個月者，逾期本金│          │
│    │            │按年息8.9076%計算利息，逾期 │          │
│    │            │利息按年息8.9076% 計算違約金│          │
│    │            │。                          │          │
└──┴──────┴──────────────┴─────┘
